# 求助陈版主：关于单独主体问题

提问人：LF2019 时间：2020-05-22 20:33:07
背景：一拟IPO采矿企业（简称A）的采矿区附近还有另外两个规模相当矿企，当地政府针对非煤矿山进行资源整合，要求这三家矿企必须合并成一家，否则不得开采。三家采矿企业决定新设一个采矿公司（简称B），三个股东各持股1/3，按照三方原本的区域划分各自采矿区,互相不得跨区采矿。
同时三方签署投资合作协议：三个矿山实行独立核算，自负盈亏，自行承担承包经营期内的全部费用、税金和债权、债务以及安全生产的全部经济责任。新设的采矿公司B只是为了响应政府整合资源的号召，实质还是三方股东在管理各自矿山，业务实质和设立新的采矿公司前区别不大，只是形式上是三个股东投资新设了采矿公司B。由此A公司将会产生大量关联交易，涉及到关联方定价，以及如何约束另外两方财务核算规范等问题。 项目组想出两个方案如下：方案一：根据《企业会计准则第 33 号——合并财务报表（ 2014 年修订）》第七条 合并财务报表的合并范围应当以控制为基础予以确定。第二十条 投资方通常应当对是否控制被投资方整体进行判断。但极个别情况下，有确凿证据表明同时满足下列条件并且符合相关法律法规规定的，投资方应当将被投资方的一部分（以下简称“该部分”）视为被投资方可分割的部分（单独主体），进而判断是否控制该部分（单独主体）。（一）该部分的资产是偿付该部分负债或该部分其他权益的唯一来源，不能用于偿还该部分以外的被投资方的其他负债；（二）除与该部分相关的各方外，其他方不享有与该部分资产相关的权利，也不享有与该部分资产剩余现金流量相关的权利。处理方式如下：A能控制自己的矿山，三方对各位矿山均采取独立核算，自负盈亏，经营业务业务相独立，同时符合控制和单独主体的定义。因此A公司将B公司中自己独立核算的矿山并表处理，从而规避关联交易的定价公允性等问题。方案二方案二根据企业会计准则第 2 号——长期股权投资（ 2014 修订）第九条投资方对联营企业和合营企业的长期股权投资，应当按照本准则第十条至第十三条规定采用权益法核算。第十一条投资方取得长期股权投资后，应当按照应享有或应分担的被投资单位实现的净损益和其他综合收益的份额，分别确认投资收益和其他综合收益，同时调整长期股权投资的账面价值.处理方式如下：A公司采用权益法核算对B的长投，核算基础以A公司享有的份额计算，即A公司自己独立核算的矿山的报表为基础，而不是以B公司整体净利润按持股比例进行后续计量。因为实质上三个股东都只能控制自己的矿山，无法插手其他矿山的生产经营活动。从而实现与方案一同样的效果：
1 ）A自己矿山的全部利润都会以投资收益方式体现在报表中，不存在关联交易定价问题。 2 ）A只要确保自己的矿山财务核算规范即可，另外两方独立核算是否规范不影响A的报表。 3 ）三个矿山在法律上是一个法人主体，受到处罚就是整体牵连，平时约束好三方合法经营。
请教陈版主：
1 、两个方案是否合适？
2 、有无更好的建议？
谢谢

回答人：chenyiwei
总体上方案二更好些。在B公司为一法人，各组成部分的资产、负债无法做到风险隔离的情况下，很难将本企业实际控制的部分作为“单独主体”，从而只将本企业控制的矿区纳入合并报表范围。方案二可以避免这个问题。